【裁判字號】    96,訴,4588
【裁判日期】    971128
【裁判案由】    毒品危害防制條例
【裁判全文】
臺灣板橋地方法院刑事判決              96年度訴字第4588號
公  訴  人  臺灣板橋地方法院檢察署檢察官
被      告  乙○○
指定辯護人  本院公設辯護人甲○○
上列被告因毒品危害防制條例案件，經檢察官提起公訴（96年度
偵字第9846號），本院判決如下：
    主  文
乙○○無罪。
    理  由
一、公訴意旨略以：被告乙○○明知愷他命（Ketamine，俗稱Ｋ
    他命）係毒品危害防制條例所列之第三級毒品，不得販賣，
    竟意圖營利，基於販賣第三級毒品之犯意而販入愷他命後，
    先於民國96年4 月28日凌晨零時許，由丙○○（原名劉廣奕
    ）持其所有0000000000門號之行動電話撥打至被告所持用之
    0000000000門號行動電話，向被告表示欲購買愷他命一包，
    並約定在位於臺北縣永和市之TEMPO 舞廳前以新臺幣（下同
    ）八百元之價格交易。被告隨即於同日凌晨2 時許，在臺北
    市○○路131 號之酒店內，向某真實姓名年籍不詳，綽號為
    「阿祥」之成年男子，以每包愷他命六百元之價格，販入五
    包愷他命（驗餘淨重共計3.452 公克）後，駕駛其所有車牌
    號碼為0710-NK 號之自小客車前往上開TEMPO 舞廳。嗣於同
    日凌晨3 時30分許，被告駛至臺北縣永和市○○路○段120
    號前即TEMPO 舞廳附近時，丙○○即上前與被告交易，於被
    告收取丙○○所交付八百元而尚未交付愷他命之際，當場為
    臺北市政府警察局信義分局員警查獲，並扣得上開毒品愷他
    命五包、行動電話門號0000000000號之SIM 卡一枚張及現金
    八百元等物。因認被告所為，係涉犯毒品危害防制條例第4
    條第3 項之販賣第三級毒品罪等語。
二、按犯罪事實應依證據認定之，無證據不得認定犯罪事實；又
    不能證明被告犯罪者，即應諭知無罪之判決，刑事訴訟法第
    154 條第2 項、第301 條第1 項分別定有明文。次按認定犯
    罪事實所憑之證據，雖不以直接證據為限，間接證據亦包括
    在內，然而無論直接證據或間接證據，其為訴訟上之證明，
    須於通常一般人均不致有所懷疑，而得確信其為真實之程度
    者，始得據為有罪之認定，倘其證明尚未達到此一程度，而
    有合理之懷疑存在時，即難遽採為不利被告之認定，最高法
    院88年度臺上字第954 號判決意旨可資參照。
三、本件公訴意旨認被告乙○○涉犯毒品危害防制條例第4 條第
    3 項之販賣第三級毒品罪，無非係以被告於警詢、偵查中之
    供述、證人丙○○於警詢、偵查中、證人即查獲警員王仁甫
    、曾信淵於偵查及本院審理中之證述、上開扣案物品及扣案
    愷他命之成分鑑定報告、0000000000號、0000000000號行動
    電話之雙向通聯記錄暨基地台位置為其主要論據。訊據被告
    固坦承與丙○○係朋友關係，相約於上開時、地見面，並向
    丙○○收取現金八百元，及警方在其車內查扣前揭愷他命五
    包等事實，惟堅決否認有販賣第三級毒品之犯行，辯稱：其
    當時係與丙○○相約至該TEMPO 舞廳跳舞，並央丙○○先幫
    其買票，一張門票五百元，而先前丙○○積欠伊三百元，故
    伊應給丙○○二百元，伊即持一千元予丙○○，丙○○便找
    伊八百元，又其車內所查獲之愷他命，係供伊自行施用，並
    非欲販賣愷他命予丙○○等語。
四、證據能力方面：
(一)證人丙○○於警詢中所為之證述係被告以外之人於審判外之
    陳述，亦查無其他特別之可信情況，依刑事訴訟法第159 條
    第1 項規定，其於警詢中所為之證述，即不得作為證據。
(二)按被告以外之人於偵查中向檢察官所為之陳述，除顯有不可
    信之情況者外，得為證據，刑事訴訟法第159 條之1 第2 項
    定有明文。此係因上開偵查中向檢察官所為之陳述雖仍為審
    判外之陳述，但立法者衡量刑事訴訟法規定檢察官代表國家
    偵查犯罪、實施公訴，依法有訊問被告、證人、鑑定人之權
    ，且實務運作時，偵查中檢察官向被告以外之人所取得之陳
    述，原則上均能遵守法律規定，不致違法取供，其可信性極
    高，為兼顧理論與實務為由，而對「被告以外之人於偵查中
    向檢察官所為之陳述」，例外規定除有顯不可信之情況者外
    ，得為證據。本件證人丙○○、王仁甫、曾信淵於偵查中向
    檢察官所為之證述業經具結，且其於本院審理時亦到庭就其
    於偵查中所為之證述接受被告及辯護人之詰問，揆諸司法院
    大法官會議釋字第582 解釋意旨，對於被告之詰問權已有所
    保障，即已合於法定程序。另上開證人於偵查中既經具結願
    負偽證罪之刑事責任後方為證述，在證據能力方面亦應認其
    所為證述之真實性可獲初步之確保。是綜上所述，上開證人
    於偵查中經具結後向檢察官所為之證述，尚難認有「顯不可
    信」之情況，應有證據能力。
五、經查：
(一)被告與證人丙○○以渠等所持0000000000號、0000000000門
    號行動電話相約於上開時、地見面，被告為警查獲時並持有
    扣案愷他命五包及證人丙○○所交付之現金八百元等事實，
    為被告所自承，核與證人丙○○、王仁甫、曾信淵於偵查及
    本院審理中所為之證述相符，並有0000000000門號行動電話
    雙向通聯紀錄一份附卷可稽暨前揭物品扣案可資佐證。其中
    扣案疑似愷他命之結晶性白色粉末五包經送鑑定結果，確含
    有第三級毒品愷他命成分（驗餘淨重共計3.452 公克）乙節
    ，亦有行政院衛生署管制藥品管理局96年6 月11日管檢字第
    0960005715號鑑定書一份在卷可按，是此部分之事實固堪認
    定，合先敘明。
(二)被告稱其與丙○○前係同事關係，當時丙○○曾積欠伊三百
    元，案發當日伊請丙○○先幫伊購買該TEMPO 舞廳之門票，
    當時丙○○係到伊車子旁邊交付門票等情，核與證人丙○○
    於偵查及本院審理中所為之證述相符，並有勞工保險局97年
    9 月19日保承資字第09710307280 號函所附勞工保險被保險
    人投保資料二份附卷可稽，其中被告與丙○○確實於94、95
    年間均為寶利發證券投資顧問股份有限公司之員工，兩人間
    前為同事關係無訛。又證人即查獲警員王仁甫於偵查中證稱
    當日至警局後，確實看到丙○○有拿出一張門票等語，證人
    即查獲警員潘泉宏於偵查中亦證稱印象中當天有查到一張門
    票等語（參見96年度偵字第9846號偵查卷第85、86頁），此
    均可徵被告上開所辯，似非全然無據。
(三)再依證人王仁甫、曾信淵於本院審理中所述，當日渠等係執
    行查緝毒品勤務，依據渠等查獲經驗，該處交易毒品常常在
    樓梯間及車上進行，故渠等會特別注意併排停車之車子，當
    時係證人曾信淵看得較為清楚，惟證人曾信淵當時僅看到丙
    ○○在副駕駛座旁車窗將錢交予坐在駕駛座之被告此一動作
    ，還沒見到被告拿東西出來等語（參見本院97年6 月18日審
    判筆錄第3 、4 、9 、10頁），亦即證人王仁甫、曾信淵當
    時僅見到丙○○將錢交予車內被告之動作，而係依據渠等之
    經驗而懷疑被告與丙○○正在進行毒品交易甚明，證人曾信
    淵即承認當時「只是單純的懷疑」等語（參見上開本院審判
    筆錄第13頁）。又被告車內雖扣得前揭愷他命五包，然驗餘
    淨重共計僅為3.452 公克，數量並非甚多，是被告供稱該五
    包愷他命係供其自行施用等語，衡情亦非不合情理。是本案
    僅由證人丙○○交付現金八百元予被告之動作，及被告車內
    經扣得愷他命五包等情狀，實難遽認被告與丙○○間係在交
    易愷他命。
(四)至被告於警詢中雖曾供承當時係在販賣愷他命予丙○○等語
    ，然經本案勘驗被告警詢錄影帶結果，被告製作警詢筆錄時
    之精神狀況雖屬正常，亦未見警員有脅迫之情事，然警員語
    氣較為嚴厲，被告回答聲音甚為小聲，有時尚需透過警員重
    複其回答，而被告未表示異議之方式來判斷被告先前回答之
    內容（參見本院97年9 月3 日準備程序筆錄第2 頁）。是由
    上開勘驗結果觀之，固難認警員有對被告施以脅迫之情事，
    然由被告回答聲音十分小聲、遲疑，及警員口氣嚴厲之情形
    等情狀，本院認被告稱因為警員口氣很兇，因為害怕方供承
    上情，並非全然無據，則其於警詢中所為之供述，是否完全
    出於自由意志，即非無疑。況依被告警詢筆錄所載，被告已
    承認販賣一包愷他命予丙○○並收取八百元新臺幣等語，然
    緊接著又記載被告係收取一千元找兩百元等語（參見上開偵
    查卷第10頁），前後已有矛盾，更與扣案之五百元鈔票一張
    、一百元鈔票三張不符，蓋若丙○○係直接交予上開共計八
    百元之鈔票予被告，被告又何需找錢，若係交予一千元，則
    理應扣案者為該一千元鈔票，而非上開八百元。再依警詢錄
    影帶還原當時之全程問答內容，該句乃係警員主動問及：「
    收一千元找兩百元給他？」（參見上開偵查卷第120 頁），
    按查獲被告及證人丙○○當時，既已做初步盤問，並扣得毒
    品愷他命及現金八百元，顯然查獲警員之認知即係丙○○直
    接交付八百元予被告，又怎會突然問及係「收一千元找兩百
    元」？此反而與被告及證人丙○○所述，被告應付之門票為
    五百元，扣除丙○○先前積欠之三百元後，被告應給付丙○
    ○兩百元，查獲當時被告係交給丙○○一千元，丙○○找八
    百元等情，在金額及找錢之情節上，若合符節，更足徵被告
    或證人丙○○在為警查獲當時，似即曾約略提及此節，造成
    警員在製作警詢筆錄時有此印象方為上開提問。此亦顯見被
    告上開於警詢中所為之供述，不能排除係在應訊壓力下所為
    之回答，並非完全出於自由意志甚明。
(五)至被告與證人丙○○以渠等所持0000000000號、0000000000
    門號行動電話聯絡之雙向通聯紀錄，僅能證明渠等當晚有以
    電話聯絡，而因渠等既相約至該TEMPO 舞廳跳舞，則事先以
    電話聯絡，亦屬正常之事，本件既無監聽錄音，自不能因此
    即謂渠等通話之內容係在聯絡交易愷他命，至為灼然。
六、綜上所述，被告於警詢中之供述是否出於自由意志既非無疑
    ，扣案之愷他命份量不多，被告稱僅係供己施用，亦非無據
    。是本件僅憑丙○○當時交予被告八百元之動作，及事後於
    被告車內扣得前揭愷他命五包之情狀，本院認對被告當時是
    否確係在販賣愷他命予丙○○此節，猶有合理之懷疑，尚未
    達有罪之確信，依罪疑惟有利於被告之原則，即應為有利於
    被告之認定。此外，復查無其他積極之證據可資證明被告確
    有公訴意旨所指之販賣第三級毒品愷他命之犯行，揆諸前揭
    法條及判決意旨，既不能證明被告犯罪，自應諭知被告無罪
    之判決。
據上論斷，應依刑事訴訟法第301 條第1 項，判決如主文。
本件經檢察官吳宗光到庭執行職務。
中    華    民    國    97    年    11    月    28    日
                  刑事第十四庭  審判長法  官 李幼妃
                                      法  官 鄭燕璘
                                      法  官 張紹省
以上正本證明與原本無異。
如不服本判決應於送達後十日內向本院提出上訴狀。
                                      書記官 周雅玲
中    華    民    國    97    年    11    月    28    日


司法院資訊處製作；財團法人民間司法改革基金會備份。
